臺灣臺中地方法院刑事判決　　　　　　 100年度易字第1643號
公　訴　人　臺灣臺中地方法院檢察署檢察官
被　　　告　蕭有財
選任辯護人　詹漢山律師
上列被告因違反毒品危害防制條例案件，經檢察官提起公訴（99
年度偵字第27192號），本院判決如下：
    主    文
蕭有財持有第三級毒品純質淨重二十公克以上，處有期徒刑陸月
，如易科罰金，以新臺幣壹仟元折算壹日。
    犯罪事實
一、蕭有財與王騏煥係好友關係。緣王騏煥（販賣第三級毒品部
    分，業經最高法院判處有期徒刑6年10月確定）明知愷他命
    （Ketamine，俗稱Ｋ他命）屬毒品危害防制條例所列管，且
    經行政院公告規範之第三級毒品，不得非法持有或販賣，詎
    於民國99年3月7日下午4時許，在臺中市○里區○○路648號
    其所經營之茶葉店內，該店常客即真實姓名年籍不詳綽號「
    阿泰」之年約40歲之成年男子（下稱「阿泰」）提議以每公
    斤愷他命新臺幣（下同）28萬元之價格販售3公斤愷他命予
    王騏煥，待王騏煥售出後再付款予「阿泰」，王騏煥因經濟
    困窘，竟基於意圖販賣第三級毒品愷他命以營利之犯意，與
    「阿泰」達成買賣合意，由王騏煥以每公斤28萬元向「阿泰
    」販入3公斤之愷他命，待其售出後再交付價金，「阿泰」
    並當場交付外層以2個手提紙袋包裝、內以大型塑膠夾鏈袋
    包裝之第三級毒品愷他命3大包予王騏煥收受。而王騏煥於
    販入前揭第三級毒品愷他命後，預計以每公斤31萬至32萬元
    之價格出售，賺取每公斤3至4萬元之利潤，並自前揭愷他命
    毒品中分裝1小包（含袋重毛重約10.13公克）以供購買者之
    樣品使用。後王騏煥因未能立即找到買主，尚未完成任何交
    易，且擔心被警查獲，遂起意將上開愷他命託寄於蕭有財。
    而蕭有財明知愷他命係毒品危害防制條例第2條第2項第3款
    所稱之第三級毒品，不得非法持有，竟仍基於持有第三級毒
    品愷他命之犯意，於99年3月10日晚間10時許，在其位於臺
    中市北屯區○○○街45號永聚芳鄰大樓12樓之6住處內，受
    王騏煥之託，而應允代為寄藏王騏煥上開供販賣之用，而置
    於手提紙袋內之第三級毒品愷他命3大包及1小包（驗後純質
    總淨重2814.32公克；驗前總毛重約3048.79公克，扣除包裝
    總重約22.49公克，驗前總淨重3026.3公克×純度93％＝驗
    前純質淨重2814.45公克；嗣因鑑驗滅失0.13公克，驗後總
    淨重3026.17公克）而持有之。蕭有財於收受王騏煥所交付
    之愷他命而持有前揭毒品後，即將之藏放在前址住處地下室
    。嗣於99年3月28日下午2時43分許，王騏煥自蕭有財前址住
    處取出前揭寄藏之第三級毒品愷他命後，在臺中市北屯區○
    ○○街45之3號前，為接獲線報在場埋伏之員警在王騏煥所
    有車牌號碼4306-JW號之自小客車右前方座椅上當場查獲上
    開第三級毒品愷他命3大包及1小包、包裝第三級毒品愷他命
    之外包裝手提紙袋2個、電話記事簿1本及行動電話6支。
二、案經臺灣臺中地方法院檢察署檢察官主動檢舉偵查起訴。
    理    由
壹、程序部分：
一、按現行刑事訴訟法關於「鑑定」之規定，除選任自然人充當
    鑑定人外，另設有囑託機關鑑定制度。依同法第198條、第
    208條之規定，不論鑑定人或鑑定機關、團體，固均應由法
    院、審判長、受命法官或檢察官視具體個案之需要而為選任
    、囑託，並依第206條之規定，提出言詞或書面報告，始符
    合同法第159條第1項所定得作為證據之「法律有規定」之情
    形。否則所為之鑑定，仍屬傳聞證據。然於司法警察機關調
    查中之案件，為因應實務上，或因量大、或有急迫之現實需
    求，併例行性當然有鑑定之必要者，例如毒品之種類與成分
    、尿液之毒品反應，或者槍彈有無殺傷力等鑑定，基於檢察
    一體原則，得由該管檢察長對於轄區內之案件，以事前概括
    選任鑑定人或囑託鑑定機關、團體之方式，俾便轄區內之司
    法警察官、司法警察對於調查中之此類案件，得即時送請先
    前已選任之鑑定人或囑託之鑑定機關、團體實施鑑定，以求
    時效（法務部92年9月1日法檢字第0920035083號函參照，刊
    載於法務部公報第312期）。此種由檢察機關概括選任鑑定
    人或概括囑託鑑定機關、團體，再轉知司法警察官、司法警
    察於調查犯罪時參考辦理之作為，法無明文禁止，係為因應
    現行刑事訴訟法增訂傳聞法則及其例外規定之實務運作而為
    。此種由司法警察官、司法警察依檢察官所概括選任之鑑定
    人或囑託鑑定機關、團體所為之鑑定結果，與檢察官選任或
    囑託為鑑定者，性質上並無差異，同具有證據能力（最高法
    院96年臺上字第2860號判決意旨參照）。本件卷附之內政部
    警政署刑事警察局99年4月14日刑鑑字第0990045049號鑑定
    書，係由警察機關依照上級檢察機關首長函示指示而送請該
    鑑定單位進行鑑定所得結果，並載明其鑑定之方法，依據刑
    事訴訟法第159條之立法理由及同法第206條之規定，既經本
    院依刑事訴訟法第165條第1項之規定踐行調查證據程序，與
    本案待證事實具有關連性，應具有證據能力。
二、次按照相、攝影係屬機械性記錄特徵，亦即認識對象的是相
    機、攝影鏡頭，透過鏡頭形成的畫面映寫入膠卷或儲存裝置
    ，然後還原於照相紙上或將之列印，故照相、攝影不含有人
    的供述要素，再現實情形與作為傳達結果的照相、攝影，及
    其後翻拍或列印得到照片，在內容上的一致性是透過機械的
    正確性來加以保障的，在照相、攝影及其後翻拍或列印得到
    照片之過程中，並不存在人對現實情形的知覺、記憶，在表
    現時經常可能發生的錯誤（如知覺的不準確、記憶隨時間推
    移而發生的變化），故照片當然是非供述證據。卷附臺中市
    北屯區○○○街45號永聚芳鄰大樓電梯、停車場、門外之監
    視攝影器所翻拍照片及查獲現場、查獲物品照片，既係由攝
    影設備拍攝所得再還原於相紙上或將之列印，係以機械之方
    式所留存之影像，並非供述證據，無傳聞法則適用，具有證
    據能力。
三、上開扣案第三級毒品愷他命3大包及1小包（驗後合計淨重三
    ０二六‧一七公克）等物，均非屬供述證據而無傳聞法則之
    適用。且上開扣案物品等係由警員依法定程序合法扣得（見
    刑事訴訟法第131條第1項第1款、第88條、第130條），且亦
    與本案具有關聯性，當有證據能力。
四、又按被告以外之人（包括證人、鑑定人、告訴人、被害人及
    共同被告等）於審判外之陳述，雖不符刑事訴訟法第159條
    之1至之4等之規定，而經當事人於審判程序同意作為證據，
    法院審酌該言詞陳述或書面陳述作成時之情況，認為適當者
    ，亦得為證據；當事人、代理人或辯護人於法院調查證據時
    ，知有刑事訴訟法第159條第1項不得為證據之情形，而未於
    言詞辯論終結前聲明異議者，視為有前項之同意，同法第15
    9條之5定有明文。立法意旨在於傳聞證據未經當事人之反對
    詰問予以核實，原則上先予排除。惟若當事人已放棄反對詰
    問權，於審判程序中表明同意該等傳聞證據可作為證據；或
    於言詞辯論終結前未聲明異議，基於尊重當事人對傳聞證據
    之處分權，及證據資料愈豐富，愈有助於真實發見之理念，
    且強化言詞辯論主義，使訴訟程序得以順暢進行，上開傳聞
    證據亦均具有證據能力。本件以下所引用被告以外之人於審
    判外所為其餘言詞或書面陳述，檢察官、被告及其辯護人均
    知該等證據資料為傳聞證據，惟迄本院言詞辯論終結前均未
    聲明異議，應視為同意為本案之證據，本院審酌該等證據資
    料之取得或作成，並無不當或違法之情形，認以之為本案之
    證據為適當，故應認有證據能力。
貳、實體部分：
一、上開事實，被告蕭有財於本院審理中固坦承於上開時間、地
    點為證人王騏煥寄藏而持有上揭手提紙袋等情不諱，惟仍矢
    口否認知悉上揭手提紙袋內容物為第三級毒品愷他命之情事
    ，辯稱我們是同鄉，認識十多年，那天是因為他打電話給我
    ，說他要外出去臺北，東西拜託我保管，我不知道裡面是什
    麼東西，當時我會幫他提那包東西，是因為他說他要北上，
    暫時寄放在我那裡，他當初交給我，說是化學藥品云云。經
    查，證人王騏煥於警詢中雖證稱「（員警問：你持有3公斤1
    00.13餘公克的K他命毒品是如何取得？作何用途？）我的1
    名購買茶葉之客人綽號『阿泰』年約40歲之男子，得知我近
    況經濟不好，於是就告訴我說他有3公斤多的K他命，叫我找
    買主購買，賺取一些差價，『阿泰』於99年3月7日左右約16
    時30分許，攜帶上述警方查扣之K他命毒品到臺中縣大里市
    ○○路648號找我，並應允我把該些毒品賣掉後再將錢還給
    他，因為我經過2、3天的時間都沒找到毒品買主，因此我於
    3月10日20時許，約蕭有財『綽號阿嘉』在他住處臺中市北
    屯區○○○街45號『永聚芳鄰大樓』大樓前與他見面，我就
    將警方查扣之K他命毒品，寄放在他家臺中市北屯區○○○
    街45號12樓之6，他問我寄放何物，我告訴他是一些化學原
    料，他就未再問，就替我保管了。」、「（員警問：今｛28
    日｝你如何與綽號『阿嘉』之男子聯絡拿回K他命毒品事宜
    ？使用何電話與你連絡？）今12時許『阿嘉』他使用000000
    0000號手機門號電話與我所使用之0000000000號電話連絡，
    他叫我趕快到他那裡把寄放在他那裡的東西拿走，我約12時
    30分許回撥電話給他，問他在那裡，他說在家裡，我就開車
    過去找他。」、「（員警問：警方於99年3月28日15時0分許
    在臺中市北屯區○○○街45-3號前查獲之K他命毒品3公斤10
    0.13公克，你是從何處取得？）當天｛28｝日我在14時許，
    到達蕭有財住處｛臺中市北屯區○○○街45號12樓之6｝，
    在客廳沙發上向蕭有財拿回警方所查獲之K他命。」、「（
    員警問：裝有K他命的大型紙袋，在警方查獲前你有無動過
    ？）沒有，蕭有財原先就放在客廳沙發做以上，然後就叫我
    直接拿走。」、「（員警問：你於第2次筆錄稱，在99年3月
    10日20時許就將警方所查扣之K他命寄放在蕭有財住處，該
    包裝毒品之紙袋是否相同？）我拿給蕭有財寄放與取回之毒
    品及包裝都一樣。」、「（員警問：該K他命是否為蕭有財
    所有？）不是，是我寄放的。」、「（員警問：你是何時告
    訴蕭有財要取回該寄放之毒品？以何方式聯繫？）我是在3
    月27日晚上約20時左右，蕭有財以0000000000的電話打通我
    所使用之0000000000電話聯絡，他問我東西何時要拿回，我
    告訴他隔天｛28｝日會過去拿，於28日中午12時許，他再以
    同電話與我聯絡，問我過去拿東西的時間，我於13時40分左
    右回撥告訴他後就直接開車｛4306-JW｝過去找他。」、「
    （員警問：你過去有無寄放物品在蕭有財的經驗？為何要將
    3公斤之K他命毒品寄放在蕭有財處所？你二人是何關係？）
    沒有。對他比較信任，我與蕭有財是認識的朋友。」等語（
    見本院卷第16至17頁、第23至24頁）、嗣於偵訊時亦證稱：
    「（檢察官問：你當時拿到毒品後，你是何時交給蕭有財？
    ）99年3月10日晚上約9、10時許，我是拿他柳陽東街45號12
    樓之6的住處給他。」、「（檢察官問：你當初為什麼會想
    要交給他？）因為當初我不要賣了，放在我大里茶葉店的地
    方，我覺得那裡出入的人比較複雜，所以才會放他那裡。」
    、「（檢察官問：你當初用什麼包裝拿過的？）是查扣的那
    個紙袋裝的，我就這樣拿過去給他。」、「（檢察官問：你
    交給他，他是放在那裡？）我在他家，跟他說那是化學原料
    ，請他幫忙保管，我不知道他放哪裡。」、「（檢察官問：
    99年3月28日你去拿的時候，有事先打電話給蕭有財？）有
    ，我是於下午1點多打電話給他，問他人在那裡，我要過去
    跟他拿化學原料，他說他在家裡，我就直接過去了，我過去
    後，我有進入他家客廳，他是將原本我交給他的紙袋及毒品
    交給我。」、「（檢察官問：毒品到底是不是蕭有財交給你
    的？）不是，是我寄放在他那邊的。」等語（見99年度他字
    第2057號卷第147至148頁），證人王騏煥警詢及偵查中固證
    稱其告知被告上開手提紙袋內容物為化學原料云云，但本件
    遭查獲之第三級毒品愷他命重量達3公斤，係由證人王騏煥
    與「阿泰」達成買賣合意，由證人王騏煥以每公斤28萬元向
    「阿泰」販入，待其售出後再交付價金，「阿泰」並當場交
    付外層以2個手提紙袋包裝、內以大型塑膠夾鏈袋包裝之第
    三級毒品愷他命3大包予證人王騏煥收受，而證人王騏煥於
    販入前揭第三級毒品愷他命後，預計以每公斤31萬元至32萬
    元之價格出售，賺取每公斤3萬元至4萬元之利潤，並自前揭
    愷他命毒品中分裝1小包（含袋重毛重約10.13公克）以供購
    買者之樣品使用，嗣因證人王騏煥未能立即找到買主，尚未
    完成任何交易，且擔心被警查獲，遂於上開時間，將上開販
    入之第三級毒品愷他命寄藏於被告上開住處，證人王騏煥雖
    於另案偵審程序中爭執其非販賣等情，惟對本件遭查獲之第
    三級毒品愷他命數量及價格均坦承不諱，姑不論證人王騏煥
    究係為販賣或為「阿泰」居間尋找買主，衡諸常情，如此價
    值不菲、數量龐大之毒品，其豈有可能隨意交付他人？而代
    為寄藏保管之人若非在其監督範圍或與之有合作信賴關係，
    則需冒被告將之侵吞、私藏或販售圖利之風險，倘如證人王
    騏煥所述，其與被告僅係同鄉交情，被告暨非在其監督範圍
    或有合作關係之情況下，其將如此龐大數量之毒品佯稱為化
    學原料而交付給有煙毒前科之被告寄藏之說詞，顯與常理不
    符，乃證人王騏煥之上開有利於被告之證述內容，應係維護
    之詞，已不足以為被告有利之認定。況以證人王騏煥與被告
    之住所均在臺中區，證人王騏煥交付寄藏之物若真為化學藥
    品，其要北上，將之放置於自己家中即可，何需移由被告另
    外藏放？被告與證人王騏煥既為認識十多年之同鄉友人，對
    其無端要求寄藏重達3公斤之化學原料，而未究明究竟為何
    種化學原料、是否會起火燃燒、是否對對人體有危害等安全
    問題，毫無懷疑、不加聞問，被告辯稱對上揭手提紙袋內容
    物並不知悉，已逾常情。再者，以化學原料行對一般化學原
    料之放置，只需注意乾燥、常溫即可，被告若非早已知悉證
    人王騏煥交付寄藏之物並非化學原料而係違禁物，僅需將之
    妥適置於家中，亦方便證人王騏煥返回後至被告住處領取，
    何需特意藏放於永聚芳鄰大樓無人看管之地下室？被告選擇
    寄藏之處，已與常情不符，佐以卷附之監視器翻拍照片、現
    場查獲照片及路口監視器翻拍照片及被告於偵訊之供述、證
    人王騏煥於警詢、偵訊之證述，上揭手提紙袋之交付，係被
    告與證人王騏煥以電話聯繫相約後，被告才至住處之地下室
    將特意小心藏放之手提紙袋提至住處，由證人王騏煥至被告
    住處內領取，被告若非明知上揭手提紙袋內容物為違禁物，
    何需如此小心謹慎？被告辯稱不知上揭紙袋內裝有第三級毒
    品愷他命云云，應係推諉之語，亦不可信，被告顯然有為證
    人王騏煥隱匿上揭第三級毒品愷他命之意圖至明，此外，復
    有查獲現場照片、永聚芳鄰大樓及鄰近路口監視器翻拍畫面
    （見99年度他字第2057號卷第11至42、72至78頁、79至83頁
    、84至98頁），並有扣案之第三級毒品愷他命3大包及1小包
    可憑，而前揭扣案之愷他命毒品，經送驗結果，均含第三級
    毒品愷他命成分，合計驗後純質總淨重2814.32公克；驗前
    總毛重約3048.79公克，扣除包裝總重約22.49公克，驗前總
    淨重3026.3公克×純度93％＝驗前純質淨重2814.45公克；
    嗣因鑑驗滅失0.1 3公克，驗後總淨重3026.17公克乙節，有
    內政部警政署刑事警察局99年4月14日刑鑑字第0990045049
    號鑑定書在卷可稽（見99年度他字第2057號卷第101頁）。
    據此，被告前詞所辯，並不可信，本案事證明確，被告之犯
    行，合可認定。
二、查愷他命係毒品危害防制條例第2條第2項第3 款規定之第三
    級毒品，是核被告所為，係犯同條例第11條第5 項之持有第
    三級毒品純質淨重達20公克以上之罪。爰審酌被告明知毒品
    不僅殘害施用者自身健康，因施用毒品而散盡家財、連累家
    人，或為購買毒品鋌而走險者，更不可勝計，竟為助朋友一
    時所須，即持有數量甚鉅之愷他命，對於社會治安產生一定
    程度之影響，且一再稱不知係毒品云云，乃公訴人請求從重
    量處有期徒刑2年8月，然按「刑事訴訟法為保障被告之防禦
    權，尊重其陳述之自由，包括消極不陳述與積極陳述之自由
    ，前者賦予保持緘默之權，後者則享有無須違背自己之意思
    而為陳述之權。此外，被告尚得行使辯明權，以辯明犯罪嫌
    疑，並就辯明事項之始末連續陳述；於審判期日調查證據完
    畢後，更得就事實及法律辯論之（第95條第2款、第96條、
    第289條第1項參照）。此等基於保障被告防禦權而設之陳述
    自由、辯明及辯解（辯護）權，既係被告依法所享有基本訴
    訟權利之一，法院復有闡明告知之義務。則科刑判決時，對
    刑之量定，固應以被告之責任為基礎，本於比例、平等及罪
    刑相當等原則，並審酌刑法第57條所列各款情狀為輕重之標
    準，然其中同條第10款所稱犯罪後之態度，係指被告犯罪後
    ，因悔悟而力謀恢復原狀，或與被害人和解，賠償損害等情
    形而言，應不包括被告基於防禦權之行使而自由陳述、辯明
    或辯解（辯護）時之態度。是自不得因被告否認或抗辯之內
    容與法院依職權認定之事實有所歧異或相反，即予負面評價
    ，逕認其犯罪後之態度不佳，而採為量刑畸重標準之一。」
    （最高法院97年度臺上字第6725號裁判要旨參照），而被告
    於偵審程序中雖辯稱不知此內係毒品云云，然經核其所述，
    其對於有向受證人王騏煥之託代為保管上開毒品之基本事實
    ，均坦認不諱，可見其前開辯解，當僅係本於其個人防禦權
    之行使而已，參酌上開最高法院裁判要旨所示，自不能以此
    為其量刑畸重標準之一，乃公訴人循此主張應從重量刑等語
    ，即有未洽，況證人王騏煥係為販賣而持有上開毒品，其所
    犯係毒品危害防制條例第4條第3項販賣第三級毒品罪，該罪
    法定本刑為5年以上有期徒刑，得併科新臺幣7百萬元以下罰
    金，而證人王騏煥於所犯案件之程序中，亦係爭執犯意，但
    嗣經判處有期徒刑6年10月確定，此相較被告本件所犯係持
    有第三級毒品純質淨重達20公克以上之罪，法定本刑係3年
    以下有期徒刑，得併科新臺幣30萬元以下罰金者而言，證人
    王騏煥所為惡性較重，但並未因此受最重之刑，反之被告行
    為之惡性較輕，公訴人卻請求量處幾近於最重之刑者，顯非
    適當，本院自應另為罪刑相當之評價，及其犯罪之手段等一
    切情狀，量處如主文所示之刑，並諭知如易科罰金之折算標
    準。
據上論斷，應依刑事訴訟法第299第1項前段，毒品危害防制條例
第11條第5項，刑法第11條前段、第41條第1項前段，判決如主文
。
本案經檢察官張容姍到庭執行職務。
中    華    民    國   100    年    6     月    22    日
              刑事第十八庭    法  官  林世民
上正本證明與原本無異。
如不服本判決應於收受送達後10日內，向本院提出上訴書狀，其
未敘述上訴之理由者，並得於提起上訴後20內，向本院補提理由
書（須附繕本）。
                              書記官  紀俊源
中    華    民    國   100    年    6     月    22    日
附錄本案論罪科刑法條：
毒品危害防制條例第11條
持有第一級毒品者，處 3 年以下有期徒刑、拘役或新臺幣 5 萬
元以下罰金。
持有第二級毒品者，處 2 年以下有期徒刑、拘役或新臺幣 3 萬
元以下罰金。
持有第一級毒品純質淨重十公克以上者，處 1 年以上 7 年以下
有期徒刑，得併科新臺幣 1 百萬元以下罰金。
持有第二級毒品純質淨重二十公克以上者，處 6 月以上 5 年以
下有期徒刑，得併科新臺幣 70 萬元以下罰金。
持有第三級毒品純質淨重二十公克以上者，處 3 年以下有期徒
刑，得併科新臺幣 30 萬元以下罰金。
持有第四級毒品純質淨重二十公克以上者，處 1 年以下有期徒
刑，得併科新臺幣 10 萬元以下罰金。
持有專供製造或施用第一級、第二級毒品之器具者，處 1 年以
下有期徒刑、拘役或新臺幣 1 萬元以下罰金。